【裁判字號】    98,訴,1830
【裁判日期】    981130
【裁判案由】    違反毒品危害防制條例
【裁判全文】
臺灣彰化地方法院刑事判決              98年度訴字第1830號
公  訴  人  臺灣彰化地方法院檢察署檢察官
被      告  甲○○
上列被告因違反毒品危害防制條例案件，經檢察官提起公訴（98
年度毒偵字第1885號），本院合議庭裁定由受命法官獨任進行簡
式審判程序，茲判決如下：
    主  文
甲○○施用第一級毒品，累犯，處有期徒刑壹年，未扣案之第一
級毒品海洛因肆包（合計淨重點貳伍公克，空包裝總重壹點玖
貳公克，純度百分之肆拾伍點捌，純質淨重壹點肆柒公克）沒
收銷燬之，糖粉壹包、黑色小錢包壹個、紅黃色塑膠鏟管壹支、
塑膠袋玖個均沒收。又施用第二級毒品，累犯，處有期徒刑柒月
，未扣案之第二級毒品甲基安非他命肆包（合計驗前淨重零點貳
玖捌壹公克，驗後淨重零點貳捌伍玖公克）沒收銷燬之，黑色小
錢包壹個、玻璃吸食器壹支、黃色塑膠鏟管壹支均沒收。應執行
有期徒刑壹年肆月，未扣案之第一級毒品海洛因肆包（合計淨重
點貳伍公克，空包裝總重壹點玖貳公克，純度百分之肆拾伍點
捌，純質淨重壹點肆柒公克）、第二級毒品甲基安非他命肆包
（合計驗前淨重零點貳玖捌壹公克，驗後淨重零點貳捌伍玖公克
）均沒收銷燬之，糖粉壹包、黑色小錢包壹個、紅黃色塑膠鏟管
壹支、塑膠袋玖個、玻璃吸食器壹支、黃色塑膠鏟管壹支均沒收
。
    犯罪事實
一、甲○○曾於民國93年間因連續施用第1 級毒品、第2 級毒品
    案件，經本院以93年度訴字第1325號刑事判決分別判處有期
    徒刑1 年、5 月，應執行有期徒刑1 年4 月，經上訴由臺灣
    高等法院臺中分院以94年度上訴字第745 號刑事判決駁回上
    訴確定；復於94年間因連續施用第1 級毒品、第2 級毒品案
    件，經本院以94年度訴字第1623號刑事判決分別判處有期徒
    刑1 年2 月、7 月，應執行有期徒刑1 年6 月確定後，經移
    送接續執行，並依中華民國96年罪犯減刑條例聲請本院以96
    年度聲減字第612 號裁定就上揭本院94年度訴字第1623號刑
    事判決部分各減刑為有期徒刑7 月、3 月又15日，應執行有
    期徒刑9 月確定後，於96年8 月23日因減刑而赦免。其前於
    90年間因施用毒品案件，經本院以90年度毒聲字第2249號裁
    定送勒戒處所觀察、勒戒後，認無繼續施用毒品之傾向，於
    91年5 月6 日觀察、勒戒執行完畢釋放，且經臺灣雲林地方
    法院檢察署檢察官91年度毒偵字第314 號為不起訴處分確定
    ；復於前揭觀察、勒戒執行完畢釋放5 年內，於94年間因連
    續施用第1 級、第2 級毒品案件，經本院於94年11月22日以
    94年度訴字第1623號刑事判決各判處有期徒刑1 年2 月、7
    月，應執行有期徒刑1 年6 月，並於94年12月12日確定。詎
    其不知悔改，明知海洛因及甲基安非他命，分別業經公告為
    毒品危害防制條例第2 條第2 項第1 、2 款所列管之第1 、
    2 級毒品，不得非法持有、施用，於前揭觀察、勒戒執行完
    畢釋放後5 年內，於94年間再犯施用毒品案件，經法院判處
    罪刑確定後，(一)復基於施用第1 級毒品海洛因之犯意，於98
    年5 月15日上午約8 、9 時許，在其位彰化縣田尾鄉北曾村
    福德巷262 號住處內，以其所有之糖粉1 包稀釋海洛因後，
    再用紅黃色塑膠鏟管1 支，將海洛因摻入香菸內點燃吸食之
    方式，施用第1 級毒品海洛因1 次。(二)另基於第2 級毒品甲
    基安非他命之犯意，於98年5 月15日上午約8 、9 時許即前
    揭施用海洛因後之某時許，在其位於上址住處內，以其所有
    之黃色塑膠鏟管1 支，將甲基安非他命置於玻璃球吸食器，
    再隔熱燒烤吸食煙霧之方式，施用第2 級毒品甲基安非他命
    1 次。嗣經警方於98年5 月15日下午1 時30分，持本院之搜
    索票至其位於上址住處搜索而查獲，且於另案扣得其所有且
    供前揭施用海洛因所用之糖粉1 包、黑色小錢包1 個、塑膠
    袋9 個、紅黃色塑膠鏟管1 支及施用海洛因後所剩餘之第1
    級毒品海洛因4 包（合計淨重3.25公克，空包裝總重1.92公
    克，純度45.38 ％，純質淨重1.47公克）；另案扣得其所有
    且供前揭施用甲基安非他命所用之玻璃吸食器1 支、黃色塑
    膠鏟管1 支、前揭黑色小錢包1 個及施用甲基安非他命後所
    剩餘之第2 級毒品甲基安非他命4 包（合計驗前淨重0.2981
    公克，驗後淨重0.2859公克）【均未扣於本案】，且於98年
    5 月15日晚上7 時許採尿送驗後，始知上情。
二、案經彰化縣警察局報請臺灣彰化地方法院檢察署檢察官偵查
    起訴。
    理  由
一、本案被告甲○○所犯係死刑、無期徒刑、最輕本刑為3 年以
    上有期徒刑以外之罪，其於準備程序就前揭被訴事實為有罪
    之陳述，經受命法官告知簡式審判程序之旨，並聽取其與公
    訴人之意見後，本院認無不得或不宜改依簡式審判程序進行
    之處，爰依刑事訴訟法第273 條之1 第1 項、第284 條之1
    ，裁定本案由受命法官獨任進行簡式審判程序，合先敘明。
二、訊據被告對其於上揭時、地，分別施用第1 級毒品海洛因、
    第2 級毒品甲基安非他命各1 次之事實，於本院審理時均坦
    承不諱（參見本院98年11月24日審判筆錄），並有扣案物品
    照片影本6 張（參見臺灣彰化地方法院檢察署98年度偵字第
    4529號偵查卷宗第39頁至第43頁）附卷可參，且有另案扣案
    粉末4 包，經送請法務部調查局濫用藥物實驗室鑑定結果，
    認含第1 級毒品海洛因成分（合計淨重3.25公克，空包裝總
    重1.92公克，純度45.38 ％，純質淨重1.47公克），此有該
    室98年6 月17日調科壹字第09823017150 號鑑定書影本1紙
    （參見同上偵查卷宗第103 頁）附卷可稽，而該4 包海洛因
    係被告於犯罪事實欄一(一)所示之施用海洛因後所剩餘；另案
    扣案之晶體4 包，經送請憲兵司令部刑事鑑識中心鑑定結果
    ，認含第2 級毒品甲基安非他命成分（合計驗前淨重0.2981
    公克，驗後淨重0.2859公克），此有該中心98年6 月22日憲
    直刑鑑字第0980001042號鑑定書影本1 紙（參見同上偵查卷
    宗第104 頁）附卷可稽，而該4 包甲基安非他命係被告於犯
    罪事實欄一(二)所示之施用甲基安非他命後所剩餘。至另案扣
    得之糖粉1 包、黑色小錢包1 個、塑膠袋9 個、紅黃色塑膠
    鏟管1 支，則係被告所有供其前揭施用第1 級毒品海洛因所
    用之物；又另案扣得之玻璃吸食器1 支、黃色塑膠鏟管1 支
    、前揭黑色小錢包1 個則係被告所有供其前揭施用第2 級毒
    品甲基安非他命所用之物等情，業經被告於本院審理中陳述
    明確。另查：
  (一)被告係於98年5 月15日晚上7 時許，經警方採集被告尿液送
    驗結果，分別呈嗎啡、甲基安非他命陽性反應，此有詮昕科
    技股份有限公司98年6 月2 日報告編號00000000號濫用藥物
    尿液檢驗報告及委託檢驗尿液代號與真實姓名對照表各1 份
    附卷可參（參見同上偵查卷宗第64頁；臺灣彰化地方法院檢
    察署98年度毒偵字第1885號偵查卷宗第4 頁）附卷可稽，足
    見被告確有分別施用第1 級毒品海洛因、第2 級毒品甲基安
    非他命各1 次之事實，應可認定。
  (二)按海洛因施用入人體後水解還原成嗎啡，再循嗎啡之代謝方
    式排出體外，業據行政院衛生署藥物食品檢驗局73藥檢壹字
    第030221號函說明綦詳，且依醫學臨床實驗及根據英國藥學
    會出版Isolation and Indentification of Drugs一書第2
    版載明：口服或注射海洛因後可快速吸收，並於血液中迅速
    代謝成6 —乙醯嗎啡，然後轉變成嗎啡；再毒品施用後於尿
    液、血液中可檢出之最大時限，與施用劑量、施用頻率、施
    用方式、施用者飲水量之多寡、個人體質、檢體收集時間點
    及所用檢測方法之靈敏度等因素有關，因個案而異，一般於
    尿液中可檢出之最大時限，古柯鹼為施用後1 至4 天、海洛
    因為2 至4 天、嗎啡為2 至4 天、大麻為1 至10天、安非他
    命為1 至4 天、甲基安非他命為1 至5 天、MDMA為1 至4 天
    、MDA 為1 至4 天、Ketamine為2 至4 天等語，業經行政院
    衛生署管制藥品管理局92年7 月23日管檢字第0920005609號
    函載明明確。另純甲基安非他命之游離基為無色或淡黃色之
    油狀物，具輕微腥味、胺臭，而實際上甲基安非他命多以鹽
    酸鹽或硫酸鹽存在，形成白色、微帶苦味之結晶性粉末或似
    冰糖之片狀結晶，該結晶極易溶於水或酒精，目前國內發現
    的均為甲基安非他命之鹽酸鹽，可以口服、鼻吸、煙吸或注
    射等方式施用等語，亦經行政院衛生署管制藥品管理局93年
    2 月9 日管宣字第0930001092號函載明明確。是參酌前揭報
    告，被告自白於前揭時間分別有施用第1 級毒品海洛因、第
    2 級毒品甲基安非他命各1 次之犯行等語，核與事實相符，
    應堪採信。
  (三)施用第1 、2 級毒品為犯罪行為，毒品危害防制條例第10條
    定有處罰明文。故施用第1 、2 級毒品者，依前揭規定本應
    科以刑罰。惟基於刑事政策，對合於一定條件之施用者，則
    依同條例第20條、第23條之規定，施以觀察、勒戒及強制戒
    治之保安處分。毒品危害防制條例於92年7 月9 日修正公布
    ，自93年1 月9 日施行，其中第20條、第23條將施用毒品之
    刑事處遇程序，區分為「初犯」及「5 年內再犯」、「5 年
    後再犯」。依其立法理由之說明：「初犯」，經觀察、勒戒
    或強制戒治後，應為不起訴處分或不付審理之裁定；經觀察
    、勒戒或強制戒治執行完畢釋放後，「5 年內再犯」者，因
    其再犯率甚高，原實施之觀察、勒戒及強制戒治既已無法收
    其實效，爰依法追訴或裁定交付審理。至於經觀察、勒戒或
    強制戒治執行完畢釋放後，「5 年後再犯」者，前所實施之
    觀察、勒戒或強制戒治已足以遮斷其施用毒品之毒癮，為期
    自新及協助其斷除毒癮，仍適用「初犯」規定，先經觀察、
    勒戒或強制戒治之程序。從而依修正後之規定，僅限於「初
    犯」及「5 年後再犯」2 種情形，始應先經觀察、勒戒或強
    制戒治程序。倘被告於5 年內已再犯，經依法追訴處罰，縱
    其第3 次（或第3 次以上）再度施用毒品之時間，在初犯經
    觀察、勒戒或強制戒治執行完畢釋放5 年以後，已不合於「
    5 年後再犯」之規定，且因已於「5 年內再犯」，顯見其再
    犯率甚高，原實施觀察、勒戒或強制戒治，已無法收其實效
    ，即應依該條例第10條處罰（最高法院95年度第7 次刑事庭
    會議決議要旨參照）。經查，被告前於90年間因施用毒品案
    件，經本院以90年度毒聲字第2249號裁定送勒戒處所觀察、
    勒戒後，認無繼續施用毒品之傾向，於91年5 月6 日觀察、
    勒戒執行完畢釋放，且經臺灣雲林地方法院檢察署檢察官91
    年度毒偵字第314 號為不起訴處分確定；復於前揭觀察、勒
    戒執行完畢釋放5 年內，於94年間因連續施用第1 級、第2
    級毒品案件，經本院於94年11月22日以94年度訴字第1623號
    刑事判決各判處有期徒刑1 年2 月、7 月，應執行有期徒刑
    1 年6 月，並於94年12月12日確定等情之事實，此有臺灣高
    等法院被告前案紀錄表、臺灣彰化地方法院檢察署刑案資料
    查註紀錄表各1 份附卷可參。被告前既曾因施用毒品案件，
    經觀察、勒戒後，復於觀察、勒戒執行完畢釋放後5 年內，
    再犯施用毒品罪，經法院判處罪刑，嗣後業經確定，被告於
    犯罪事實欄一(一)(二)所示時間分別再度施用海洛因、甲基安非
    他命之犯行等情，即均非屬毒品危害防制條例第20條第3 項
    所定「5 年後再犯」之情形，檢察官逕行起訴，要無不合。
    依前開說明，本案被告上開所為，係於上揭觀察、勒戒執行
    完畢釋放後5 年內，再犯施用毒品罪，且經法院判處罪刑後
    ，各再度犯本案之毒品危害防制條例第10條第1 、2 項施用
    第1 、2 級毒品罪，本案事證明確，被告上開犯行，均應堪
    認定。
三、按海洛因、甲基安非他命分別為毒品危害防制條例第2 條第
    2 項第1 、2 款所明定之第1 、2 級毒品。核被告於犯罪事
    實欄一(一)部分所為，係犯毒品危害防制條例第10條第1 項之
    施用第1 級毒品罪；就犯罪事實欄一(二)部分所為，係犯毒品
    危害防制條例第10條第2 項之施用第2 級毒品罪。被告各次
    持有第1 、2 級毒品進而施用，其持有之低度行為分別為施
    用之高度行為所吸收，均不另論持有毒品之罪。被告所犯上
    開2 罪，罪名各別，行為互異，應分論併罰。又依赦免法第
    1 條明文，減刑係屬赦免之一種寬典，是被告之刑期因減刑
    條例實施而赦免，則其究否構成累犯，應自該赦免之翌日起
    算至本件犯罪行為時，是否在5 年以內為斷，並非按執行完
    畢之日期起算（最高法院84年度臺非字第94號判決要旨參照
    ）。經查，被告曾於93年間因連續施用第1 級毒品、第2 級
    毒品案件，經本院以93年度訴字第1325號刑事判決分別判處
    有期徒刑1 年、5 月，應執行有期徒刑1 年4 月，經上訴由
    臺灣高等法院臺中分院以94年度上訴字第745 號刑事判決駁
    回上訴確定；復於94年間因連續施用第1 級毒品、第2 級毒
    品案件，經本院以94年度訴字第1623號刑事判決分別判處有
    期徒刑1 年2 月、7 月，應執行有期徒刑1 年6 月確定後，
    經移送接續執行，並依中華民國96年罪犯減刑條例聲請本院
    以96年度聲減字第612 號裁定就上揭本院94年度訴字第1623
    號刑事判決部分各減刑為有期徒刑7 月、3 月又15日，應執
    行有期徒刑9 月確定後，於96年8 月23日因減刑而赦免等情
    ，此有臺灣高等法院被告前案紀錄表、臺灣彰化地方法院檢
    察署刑案資料查註紀錄表各1 份存卷可考，其受徒刑一部之
    執行而赦免後，於5 年內故意再犯本案有期徒刑以上之2 罪
    ，均應依刑法第47條第1 項之規定，論以累犯，並各加重其
    刑。爰審酌被告施用毒品雖僅戕害己身之健康，尚未對他人
    造成危害，且犯後已坦承犯行，態度尚稱良好，然其前因施
    用毒品案件，經觀察、勒戒執行完畢釋放5 年內，再犯施用
    毒品罪，並由法院判處罪刑確定後，復因中華民國96年罪犯
    減刑條例減刑出監，仍未能徹底戒絕毒品，無視於國家對於
    杜絕毒品犯罪之禁令，猶未能深切體認毒品危害己身之鉅，
    復各犯本案施用第1 級、第2 級毒品罪，顯見其無戒毒悔改
    之意等一切情狀，各量處如主文所示之刑，並定其應執行之
    刑。
四、又毒品危害防制條例第18條第1 項前段之規定，乃刑法第38
    條第1 項第1 款之特別規定，此所稱查獲之毒品，係指有罪
    判決書於事實欄內，已經認定為被告有罪事實之毒品，即足
    當之，不以仍屬於被告所有者為限（最高法院92年度臺非字
    第297 號裁判要旨參照）。經查：
  (一)另案扣案之粉末4 包、晶體4 包經分別送驗後，各係含第1
    級毒品海洛因（合計淨重3.25公克，空包裝總重1.92公克，
    純度45.38 ％，純質淨重1.47公克）、第2 級毒品甲基安非
    他命（合計驗前淨重0.2981公克，驗後淨重0.2859公克），
    且各係被告於犯罪事實欄一(一)(二)所示之施用海洛因、甲基安
    非他命後所剩餘，均已如前述，且該包裝海洛因、甲基安非
    他命之塑膠袋均會有極微量海洛因、甲基安非他命殘留，亦
    經法務部調查局以93年3 月19日調科壹字第09300113060 號
    函釋明確，足徵業已無法與毒品析離，均屬違禁物，不問是
    否屬於犯人所有與否，各依毒品危害防制條例第18條第1 項
    前段規定，併予宣告沒收銷燬之。又鑑定耗損之毒品，既已
    滅失，即無庸併予宣告沒收銷燬，附此敘明。
  (二)至另案扣得之糖粉1 包、黑色小錢包1 個、塑膠袋9 個、紅
    黃色塑膠鏟管1 支，則係被告所有供其前揭施用第1 級毒品
    海洛因所用之物；又另案扣得之玻璃吸食器1 支、黃色塑膠
    鏟管1 支、前揭黑色小錢包1 個則係被告所有供其前揭施用
    第2 級毒品甲基安非他命所用之物，業經被告供明在卷，業
    如前述，爰各依刑法第38條第1 項第2 款之規定，併予宣告
    沒收如前揭主文所示，併此敘明。
據上論斷，應依刑事訴訟法第273 條之1 第1 項、第299 條第1
項前段，毒品危害防制條例第10條第1 項、第2 項、第18條第1
項前段，刑法第11條、第47條第1 項、第38條第1 項第2 款、第
51條第5 款，判決如主文。
本案經檢察官邱鼎文到庭執行職務。
中    華    民    國    98    年    11    月    30    日
                  刑事第三庭          法  官  唐中興
以上正本證明與原本無異。
如不服本判決應於收受判決後10日內向本院提出上訴書狀，並應
敘述具體理由；其未敘述上訴理由者，應於上訴期間屆滿後20日
內向本院補提理由書（均須按他造當事人之人數附繕本）「切勿
逕送上級法院」。
中    華    民    國    98    年    11    月    30    日
                                      書記官  黃國源
【附錄本案判決論罪科刑法條全文】：
毒品危害防制條例第10條
施用第1級毒品者，處6月以上5年以下有期徒刑。
施用第2級毒品者，處3年以下有期徒刑。


司法院資訊處製作；財團法人民間司法改革基金會備份。
